【裁判字號】    98,訴,1111
【裁判日期】    981210
【裁判案由】    違反毒品危害防制條例
【裁判全文】
臺灣屏東地方法院刑事判決              98年度訴字第1111號
公  訴  人  臺灣屏東地方法院檢察署檢察官
被      告  甲○○
上列被告因違反毒品危害防制條例案件，經檢察官提起公訴（98
年度毒偵字第1471號、第1478號及第1525號），被告於準備程序
期日就被訴事實為有罪之陳述，本院合議庭裁定由受命法官獨任
進行簡式審判程序，判決如下：
    主  文
甲○○施用第一級毒品，累犯，處有期徒刑玖月；又施用第一級
毒品，累犯，處有期徒刑玖月；又施用第二級毒品，累犯，處有
期徒刑伍月，扣案之玻璃球吸食器壹個沒收銷燬之；又施用第一
級毒品，累犯，處有期徒刑玖月；又施用第二級毒品，累犯，處
有期徒刑伍月，扣案之玻璃球吸食器壹個沒收銷燬之。應執行有
期徒刑貳年捌月，扣案之玻璃球吸食器壹個沒收銷燬之。
    事  實
一、甲○○前因(一)違反麻醉藥品管理條例案件，經臺灣高等法院
    高雄分院以88年度上訴字第141 號判決判處有期徒刑5 年2
    月確定；(二)犯贓物案件，經本院以88年度易字第1507號判決
    判處有期徒刑7 月確定；(三)違反毒品危害防制條例案件，經
    本院以88年度易字第1609號判決判處應執行有期徒刑1 年2
    月確定，並與上開第(一)、(二)部分接續執行，其遂於民國89年
    4 月27日起入監執行，嗣於93年5 月7 日因縮短刑期假釋出
    監。惟其於假釋期間內復因(四)違反毒品危害防制條例案件，
    經臺灣高等法院高雄分院以94年度上易字第285 號判決判處
    有期徒刑1 年6 月確定；(五)違反毒品危害防制條例案件，經
    本院以94年度訴字第60號判決判處有期徒刑1 年2 月確定。
    前開假釋遂遭撤銷，後因中華民國九十六年罪犯減刑條例公
    布施行，上開第(二)至(五)部分，經臺灣高等法院高雄分院以96
    年度聲減字第2094號裁定減刑，並與假釋經撤銷後所餘殘刑
    接續執行，甲○○再於94年5 月11日入監服刑，而於97年8
    月13日縮短刑期假釋出監，迄97年9 月9 日假釋期滿未經撤
    銷，其未執行之刑，以已執行論。
二、甲○○曾因施用毒品案件，經本院以裁定送勒戒處所觀察、
    勒戒，因認無繼續施用毒品傾向，而於87年8 月20日釋放出
    所執行完畢，並由本院以87年度訴字第341 號為免刑判決確
    定。惟其不知警惕，旋再因施用毒品案件，經本院以88年度
    毒聲字第1989號裁定送勒戒處所觀察、勒戒，因認有繼續施
    用毒品傾向，又經本院以88年度毒聲字第2294號裁定令入戒
    治處所施以強制戒治，復經本院以89年度毒聲字第854 號裁
    定停止戒治，所餘戒治期間付保護管束，並於89年10月13日
    保護管束期滿，前開停止戒治裁定未遭撤銷，視為強制戒治
    執行完畢。
三、詎甲○○仍未戒除毒癮，竟基於施用第一級毒品海洛因、第
    二級毒品甲基安非他命之犯意，分別為下列施用毒品犯行：
  (一)於98年7 月10日12時許，在屏東縣潮州鎮潮州火車站廁所內
    ，以將海洛因置入注射針筒內加水稀釋後持以注射手臂之方
    式，施用第一級毒品海洛因1 次。嗣於98年7 月11日17時許
    ，在屏東縣崁頂鄉○○路力社國小前，因另涉竊盜案件為警
    查獲，並察見其手臂上有注射針孔痕跡，復經警得其同意採
    尿送驗，因其尿液檢出嗎啡陽性反應，始悉上情。
  (二)於98年8 月1 日12時許，在屏東縣潮州鎮潮州火車站廁所內
    ，以將海洛因置入注射針筒內加水稀釋後持以注射手臂之方
    式，施用第一級毒品海洛因1 次；另以將甲基安非他命置入
    玻璃球吸食器內點火燒烤後吸食煙霧之方式，施用第二級毒
    品甲基安非他命1 次。嗣於98年8 月2 日14時20分許，在屏
    東縣萬丹鄉○○村○○路鴿舍內為警盤查，並察見其手臂上
    有注射針孔痕跡，復經其同意採尿送驗，因其尿液檢出嗎啡
    及甲基安非他命陽性反應，而知上情。
  (三)甲○○於98年8 月13日6 時10分為警採尿時起回溯96小時內
    某時，在屏東縣潮州鎮潮州火車站廁所內，以將海洛因置入
    注射針筒內加水稀釋後持以注射手臂之方式，施用第一級毒
    品海洛因；另以將甲基安非他命置入玻璃球吸食器內點火燒
    烤後吸食煙霧之方式，施用第二級毒品甲基安非他命1 次。
    嗣於98年8 月13日5 時5 分許，騎車行經屏東縣潮州鎮○○
    路與朝昇東路口處，因行跡可疑為警盤查，並於其機車置物
    箱內起獲其所有供其本次及上開第(二)部分所載用以吸食甲基
    安非他命之玻璃球吸食器1 個，復經得其同意採尿送驗，因
    其尿液檢出嗎啡及甲基安非他命陽性反應，始知上情。
四、案經屏東縣政府警察局屏東分局、潮州分局分別報請臺灣屏
    東地方法院檢察署檢察官偵查起訴。
    理  由
一、按本件被告甲○○所犯為死刑、無期徒刑、最輕本刑3 年以
    上有期徒刑以外之罪，亦非屬高等法院管轄之第一審案件，
    其於準備程序進行中，先就被訴事實為有罪之陳述，經告知
    簡式審判程序之旨，並聽取檢察官、被告之意見後，本院合
    議庭依刑事訴訟法第273 條之1 第1 項裁定進行簡式審判程
    序，是本案之證據調查，依同法第273 條之2 規定，不受同
    法第159 條第1 項、第161 條之2 、第161 條之3 、第163
    條之1 ，及第164 條至第170 條所規定證據能力認定及調查
    方式之限制，合先敘明。
二、上揭事實，業據被告甲○○於本院審理時均坦承不諱。就上
    開事實欄第三、(一)部分，被告該次警局所採之尿液經送臺灣
    檢驗科技股份有限公司以「酵素免疫分析法」初篩及「氣相
    層析/ 質譜儀法」複驗結果，確呈嗎啡陽性反應，有該公司
    98年7 月28日所出具之濫用藥物尿液檢驗報告1 紙及屏東縣
    政府警察局潮州分局毒品案件受檢人尿液採證編號姓名對照
    表1 紙（見潮警刑字0000000000號卷第6 頁、第10頁）在卷
    可佐；此外，復有被告注射針孔痕跡照片1 張（見上開警卷
    第9 頁下方照片）及查獲施用毒品案件報告表1 紙（見上開
    警卷第11頁）存卷可查。就上開事實欄第三、(二)部分，被告
    該次警局所採之尿液經送臺灣檢驗科技股份有限公司以「酵
    素免疫分析法」初篩及「氣相層析/ 質譜儀法」複驗結果，
    確呈嗎啡及甲基安非他命陽性反應，有該公司98年8 月19日
    所出具之濫用藥物尿液檢驗報告1 紙（見屏警分偵字第0980
    022034號卷第16頁）、勘察採證同意書1 紙（見上開警卷第
    10頁）、屏東縣政府警察局屏東分局毒品案件涉嫌人尿液採
    證編號姓名對照表1 紙（見上開警卷第11頁）及檢體監管紀
    錄表1 紙（見上開警卷第13頁）在卷可考；此外，復有偵查
    報告2 紙（見上開警卷第2 頁、本院卷第34頁）附卷可憑；
    就上開事實欄第三、(三)部分，另有玻璃球吸食器1 個扣案可
    稽，而被告該次警局所採之尿液經送臺灣檢驗科技股份有限
    公司以「酵素免疫分析法」初篩及「氣相層析/ 質譜儀法」
    複驗結果，確呈嗎啡及甲基安非他命陽性反應，有該公司98
    年9 月1 日出具之濫用藥物尿液檢驗報告1 紙（見屏東地檢
    署98年度毒偵字第1471號卷第9 頁）、屏東縣警察局潮州分
    局毒品案件受檢人尿液採證編號姓名對照表1 紙（見潮警偵
    字第0980013730號卷第14頁）在卷可按；此外，復有職務報
    告1 紙（見上開警卷第2 頁）、自願受搜索同意書1 紙（見
    上開警卷第9 頁）、屏東縣警察局潮州分局扣押筆錄1 份（
    見上開警卷第10-11 頁）、屏東縣警察局潮州分局扣押物品
    目錄表1 紙（見上開警卷第12頁）、查獲施用毒品案件報告
    表1 紙（見上開警卷第13頁）及照片4 張（見上開警卷第
    15-1 6頁）存卷可查。堪認被告上開任意性自白核與客觀真
    實相符，可以採信。又按毒品危害防制條例於92年7 月9 日
    修正公布，自93年1 月9 日施行，其中第20條、第23條將施
    用毒品之刑事處遇程序，區分為「初犯」及「5 年內再犯」
    、「5 年後再犯」。依其立法理由之說明：「初犯」，經觀
    察、勒戒或強制戒治後，應為不起訴處分或不付審理之裁定
    ；經觀察、勒戒或強制戒治執行完畢釋放後，「5 年內再犯
    」者，因其再犯率甚高，原實施之觀察、勒戒及強制戒治既
    已無法收其實效，爰依法追訴或裁定交付審理。至於經觀察
    、勒戒或強制戒治執行完畢釋放後，「5 年後再犯」者，前
    所實施之觀察、勒戒或強制戒治已足以遮斷其施用毒品之毒
    癮，為期自新及協助其斷除毒癮，仍適用「初犯」規定，先
    經觀察、勒戒或強制戒治之程序。從而依修正後之規定，僅
    限於「初犯」及「5 年後再犯」二種情形，始應先經觀察、
    勒戒或強制戒治程序。倘被告於5 年內已再犯，經依法追訴
    處罰，縱其第3 次（或第3 次以上）再度施用毒品之時間，
    在初犯經觀察、勒戒或強制戒治執行完畢釋放5 年以後，已
    不合於「5 年後再犯」之規定，且因已於「5 年內再犯」，
    顯見其再犯率甚高，原實施觀察、勒戒或強制戒治，已無法
    收其實效，即應依該條例第10條處罰，最高法院95年度第7
    次刑事庭會議決議意旨可資參照。本件被告如事實欄第二部
    分所示，前因犯施用毒品案件，經本院以裁定送勒戒處所觀
    察、勒戒，因認無繼續施用毒品傾向，而於87年8 月20日釋
    放出所執行完畢，並由本院以87年度訴字第341 號為免刑判
    決確定；又因施用毒品案件，經本院以88年度毒聲字第1989
    號裁定送勒戒處所觀察、勒戒，因認有繼續施用毒品傾向，
    又經本院以88年度毒聲字第2294號裁定令入戒治處所施以強
    制戒治，復經本院以89年度毒聲字第854 號裁定停止戒治，
    所餘戒治期間付保護管束，並於89年10月13日保護管束期滿
    ，前開停止戒治裁定未遭撤銷，視為強制戒治執行完畢等情
    ，有臺灣高等法院被告前案紀錄表1 份在卷可徵，是被告於
    初次觀察、勒戒執行完畢後，5 年以內已有上開施用毒品罪
    之前科紀錄，縱被告本件施用毒品犯行之犯罪時間係在初次
    觀察、勒戒執行完畢後5 年後，揆諸上開決議意旨，仍得依
    法追訴、處罰。故本件事證明確，被告犯行洵堪認定，自應
    依法論科。
三、查海洛因及甲基安非他命分屬毒品危害防制條例第2 條第2
    項第1 款及第2 款所規定之第一級、第二級毒品。就事實欄
    第三、(一)部分，核被告所為係犯毒品危害防制條例第10條第
    1 項之施用第一級毒品罪；就事實欄第三、(二)部分，核被告
    所為係犯同條例第10條第1 項、第2 項之施用第一級、第二
    級毒品罪；就事實欄第三、(三)部分，核被告所為係犯同條例
    第10條第1 項、第2 項之施用第一級、第二級毒品罪。被告
    非法持有第一級毒品海洛因及第二級毒品甲基安非他命之低
    度行為，已為其進而施用之高度行為所吸收，故均不另論罪
    。被告先後所犯施用第一級毒品罪3 罪與施用第二級毒品罪
    2 罪間，犯意各別、行為不同，應予分論併罰。又被告曾有
    如事實欄第一部分所載之論罪科刑執行情形，有臺灣高等法
    院被告前案紀錄表1 份存卷可佐，其受有期徒刑執行完畢後
    ，5 年以內故意再犯本件有期徒刑以上之上述各罪，構成累
    犯，均應依刑法第47條第1 項規定加重其刑。爰審酌被告正
    值壯年且身體健全，卻不知潔身自愛而沾惹毒品，又前曾因
    犯施用毒品案件，經觀察、勒戒、強制戒治及刑之執行後，
    仍再犯本件之罪，足見其毫無悔意，戒癮之意志力甚為薄弱
    ，惟念及其施用毒品之犯行，在本質上乃屬戕害自身身心健
    康之行為，且能坦承犯行，犯罪後之態度良好，另兼衡其智
    識程度、生活狀況暨公訴人之求刑等一切情狀，就其所犯分
    別量處如主文所示之刑，並合併定其應執行之刑。再就扣案
    之玻璃球吸食器1 個，係被告所有，業經被告警詢中坦認無
    訛（見潮警偵字第0980013730號卷第4 頁），且於本院審理
    中自承該玻璃球吸食器係供其為事實欄第三、(二)部分及第三
    、(三)部分所示施用第二級毒品甲基安非他命所用之物（見本
    院審判筆錄第6-7 頁），而此玻璃球吸食器並經檢驗出甲基
    安非他命毒品反應，有屏東縣政府警察局潮州分局毒品初步
    檢驗結果報告表1 紙（見潮警偵字第0980013730號卷第17頁
    ）在卷可參。堪認該玻璃球吸食器因供被告施用甲基安非他
    命之故，而與甲基安非他命不可析離，應視同本件查獲之第
    二級毒品甲基安非他命，而依毒品危害防制條例第18條第1
    項前段規定，於被告上開所犯施用第二級毒品罪主文項下，
    宣告沒收銷燬之。末就事實欄第三、(三)部分，檢察官起訴書
    係認被告於98年8 月13日6 時10分為警採尿時起回溯72小時
    內之某時，分別施用第一級毒品海洛因、第二級毒品甲基安
    非他命1 次。然查，毒品施用後於尿液中排出之最長時限，
    ，受施用劑量、施用方式、個人體質及其代謝情況等因素影
    響，因個案而異，一般可檢出之最長時限為海洛因服用後2
    至4天 、安非他命1 至4 天、甲基安非他命1 至5 天、MDMA
     1至4 天、FM2 2 至14天，Ketamine 2至4 天，此有行政院
    衛生署管制藥品管理局91年9 月23日管檢字第109652號函1
    紙（見本院卷第40頁）附卷可稽，是前揭檢察官起訴書就回
    溯時間之認定，容有誤會。而被告於本院審理中供陳：本次
    驗尿之前確實有施用海洛因及甲基安非他命，但時間已忘記
    ，伊是先施用海洛因在施用甲基安非他命等語（見本院審判
    筆錄第6 頁）。是就被告本次施用第一級毒品海洛因及第二
    級毒品甲基安非他命之時間，僅能認定為被告係於98年8 月
    13 日6時10分為警採尿時起回溯96小時內某時，先施用第一
    級毒品海洛因1 次，再施用第二級毒品甲基安非他命1 次，
    附此敘明。
據上論斷，應依刑事訴訟法第273 條之1 第1 項、第299 條第1
項前段，毒品危害防制條例第10條第1 項、第2 項、第18條第1
項前段，刑法第11條、第47條第1 項、第51條第5 款，判決如主
文。
本案經檢察官任亭到庭執行職務
中    華    民    國    98    年    12    月    10    日
                  刑事第五庭    法  官  程士傑
以上正本證明與原本無異。
如不服本判決應於收受判決後10日內向本院提出上訴書狀，並應
敘述具體理由；其未敘述上訴理由者，應於上訴期間屆滿後20日
內向本院補提理由書（均須按他造當事人之人數附繕本）「切勿
逕送上級法院」。
中    華    民    國    98    年    12    月    10    日
                                書記官  孫秀桃
附錄論罪科刑法條：
毒品危害防制條例第10條
施用第一級毒品者，處 6 月以上 5 年以下有期徒刑。
施用第二級毒品者，處 3 年以下有期徒刑。


司法院資訊處製作；財團法人民間司法改革基金會備份。
